最高法院刑事判決　　　　　　一○○年度台上字第二七一○號
上　訴　人　陳啟瑞
上列上訴人因違反毒品危害防制條例案件，不服台灣高等法院台
中分院中華民國一００年三月二十四日第二審更審判決（九十九
年度上更(一)字第三０四號，起訴案號：台灣苗栗地方法院檢察署
九十八年度偵字第四六二八、四七八七、四七八九號），提起上
訴，本院判決如下：
    主  文
上訴駁回。
    理  由
按刑事訴訟法第三百七十七條規定，上訴於第三審法院，非以判
決違背法令為理由，不得為之。是提起第三審上訴，應以原判決
違背法令為理由，係屬法定要件。如果上訴理由書狀並未依據卷
內訴訟資料，具體指摘原判決不適用何種法則或如何適用不當，
或所指摘原判決違法情事，顯與法律規定得為第三審上訴理由之
違法情形，不相適合時，均應認其上訴為違背法律上之程式，予
以駁回。本件上訴人陳啟瑞上訴意旨略稱：(一)電話監聽錄音之譯
文僅供審理之參考，原判決依電話監聽譯文內容，即臆斷伊有販
賣毒品犯行，尚有違誤。(二)江佳洋於原審證稱：並未向伊購買毒
品海洛因或甲基安非他命，亦未向伊取得海洛因。廖盛民證稱：
當日係向伊借甲基安非他命給江佳洋施用，並非買賣毒品。向伊
借得海洛因後，隨即遭警查獲，故懷疑遭伊陷害，始會報復伊而
稱伊販賣海洛因。賴世賢當日係向伊借甲基安非他命給江佳洋施
用，並非買賣毒品。賴世賢亦證稱：上訴人係為其調貨，為其向
他人購買甲基安非他命，但其不知上訴人向何人調取或購買毒品
云云。原判決對此有利伊之證詞，未予採信，顯有偏頗。況渠等
既不認識藥頭，當然無法直接向藥頭購買毒品，而藥頭亦甚怕遭
查緝或黑吃黑，此乃一般常理，與智識程度無關，原判決未盡調
查之職責，逕認賴世賢之智識程度，應不致於混淆直接購買毒品
及託人購買毒品等情，於法不合。(三)伊雖自白有原判決附表（下
稱附表）一至八所示交付毒品海洛因、甲基安非他命予江佳洋等
六人，然伊僅係為江佳洋等六人調貨與共同合資購買，並無任何
營利意圖，更無販賣情事。況伊於第一審自白，乃受公設辯護人
之誘導，要伊承認犯罪可受減刑，因伊不諳法律常識，而受其誘
導，欠缺任意性，伊之自白自亦無證據能力。(四)原判決認定伊所
販賣毒品之數量不多，金額不大，顯然情輕法重，竟量處應執行
刑有期徒刑二十年，亦屬量刑過重云云。
惟查，原判決依憑上訴人於原審不利於己之部分供述，證人江佳
洋、廖盛民、鄧智存、黃世豪、賴淑珍、賴世賢、周靖雪之證詞
，行政院衛生署草屯療養院鑑定書、江佳洋之00000000
00號、鄧智存之0000000000號、黃世豪之0000
000000號、賴淑珍之0000000000號、賴世賢之
0000000000號與上訴人持用之0000000000
號行動電話通訊監察錄音譯文、台灣苗栗地方法院九十八年聲監
字第００００五六號、九十八年聲監字第０００一四三號通訊監
察書及電話附表、苗栗縣警察局刑警大隊搜索扣押筆錄、扣押物
品目錄，扣案甲基安非他命、海洛因、行動電話、台灣高等法院
被告（陳啟瑞）前案紀錄表等證據，資以認定上訴人有原判決事
實所記載之犯罪事實，因而撤銷第一審之科刑判決，改判論處上
訴人犯如附表一至八所示之罪刑，應執行有期徒刑二十年，併為
從刑之諭知，已詳述其所依憑之證據及認定之理由。對於上訴人
辯稱：伊僅係為江佳洋等六人調貨，或與其等合資購買毒品而已
，不具任何營利意圖，絕無販賣毒品給江佳洋等六人云云。經綜
合調查證據之結果，認係卸責之詞，不足採信，分別在判決理由
內詳予指駁，並說明其證據取捨及判斷之理由。且敘明：(1)上訴
人已於原審供承於附表編號一至八所示之時間、地點，交付各該
毒品海洛因或甲基安非他命予江佳洋等六人，並取得其等所交付
如上開附表所記載之金額，而江佳洋、廖盛民、鄧智存、黃世豪
、賴淑珍、賴世賢等六人於偵查或原審復證稱：向上訴人購買毒
品各云云，自屬可信。(2)江佳洋與上訴人通訊監察譯文內容亦提
及一Ｋ及新台幣四千元等語，確係交付海洛因及收取金錢，為上
訴人所承認，益證江佳洋於偵查中證稱：向上訴人購買海洛因等
情屬實。至江佳洋於原審改稱：當日並未向上訴人購買海洛因，
亦未取得海洛因云云，與上訴人所供：當天交付海洛因云云不符
，並不足採。(3)廖盛民、江佳洋、周靖雪三人於民國九十八年三
月二十四日十四時至十五時許，同車前往上訴人住處，由廖盛民
與上訴人接觸，已經廖盛民、江佳洋、周靖雪證述在卷，而廖盛
民、江佳洋離開後，為警扣得海洛因、甲基安非他命，已足佐證
廖盛民、江佳洋於偵查中證稱渠等分別向上訴人購買海洛因、甲
基安非他命各云云，應屬事實。雖廖盛民於原審改稱：當天係向
上訴人借用海洛因，並未給任何金錢給上訴人，因立即為警查獲
，懷疑上訴人陷害，始證述上訴人販賣毒品，江佳洋於原審亦證
稱：當天並未向上訴人購買甲基安非他命各云云，然上訴人已坦
承交付各該毒品給廖盛民、江佳洋，並收取金錢云云，可見廖盛
民、江佳洋於原審之證言，尚不足採。又周靖雪已證稱：當天廖
盛民先進入上訴人住處，其與江佳洋在車上等候，後來廖盛民與
上訴人一起進入車內，上訴人在車上將甲基安非他命交給廖盛民
，廖盛民再交給江佳洋，未見上訴人交付海洛因給廖盛民云云，
足認上訴人分別販賣海洛因、甲基安非他命予廖盛民、江佳洋二
人，並非以一行為完成販賣海洛因及甲基安非他命犯行，自應分
論併罰。(4)上訴人已坦承於附表四、五、六所示時間、地點，分
別交付海洛因、甲基安非他命給鄧智存、黃世豪、賴淑珍三人，
渠等與上訴人之通訊監察譯文，亦有約定見面、詢問價錢或有無
等內容，自足佐證鄧智存、黃世豪、賴淑珍於偵查及原審證稱向
上訴人購買各該毒品云云，確係事實。(5)賴世賢與上訴人之通訊
監察譯文內容，分別提及會帶很豐富的男女過去、是不是還要欠
女孩、拿錢比較快、一樣一錢等語，上訴人亦坦承於附表七、八
所示時間、地點交付毒品海洛因或甲基安非他命給賴世賢云云，
可證賴世賢於偵查中證稱：向上訴人購買各該毒品云云，可以採
信。至賴世賢於原審證稱：係上訴人為其向他人調貨云云，卻又
稱；伊不知上訴人向何人調取甲基安非他命，亦未見過上訴人向
他人調毒品云云，自相矛盾，況以賴世賢之智識程度亦不致混淆
直接購買及託人購買，其於原審之證言，自非可取。(6)原判決附
表編號三、四、七、八部分，係因第一審判決適用法條不當而撤
銷，雖係上訴人提起第二審上訴，自無不利益變更禁止原則之適
用等語甚詳。原判決所為論述，核與卷證資料相符，從形式上觀
察，並無足以影響判決結果之違背法令之情形。按：(一)認事採證
、證據之取捨及證據證明力之判斷，俱屬事實審法院之職權，苟
無違背證據法則，自不能指為違法。又證人供述之證據前後縱有
差異，事實審法院依憑證人前後之供述證據，斟酌其他證據，本
經驗法則及論理法則，取其認為真實之一部，作為判斷之證據，
自屬合法。本件原審綜合上訴人不利於己之部分供述，證人江佳
洋、廖盛民、鄧智存、黃世豪、賴淑珍、賴世賢、周靖雪之證詞
，行政院衛生署草屯療養院鑑定書、江佳洋之00000000
00號、鄧智存之0000000000號、黃世豪之0000
000000號、賴淑珍之0000000000號、賴世賢之
0000000000號與上訴人持用之0000000000
號行動電話通訊監察錄音譯文、台灣苗栗地方法院九十八年聲監
字第００００五六號、九十八年聲監字第０００一四三號通訊監
察書及電話附表、苗栗縣警察局刑警大隊搜索扣押筆錄、扣押物
品目錄，扣案甲基安非他命、海洛因、行動電話等證據，據此認
定上訴人有本件之犯罪事實。對於上訴人之辯解，認不足採，已
分別在判決內詳述其認事採證、證據取捨及判斷之理由，核與證
據法則無違，為其職權之適法行使，自不能指為違法。本件原判
決已詳細敘明江佳洋、廖盛民、鄧智存、黃世豪、賴淑珍、賴世
賢等六人於偵查或原審之證詞，有上訴人於原審之供述、通訊監
察譯文及扣案海洛因、甲基安非他命、行動電話佐證，自足使一
般之人均不致有所懷疑，而得確信其為真實，並對江佳洋、廖盛
民、賴世賢等於原審所為有利於上訴人之證言，詳予指駁，且敘
明通訊監察譯文均有證據能力，足以佐證上開證人之證詞，並非
僅憑該通訊監察譯文即為不利上訴人之認定，亦未引用上訴人所
爭執於第一審之自白（見第一審卷第一三０頁反面、一四二頁反
面），尚與採證法則無違，上訴意旨(一)(二)(三)所指，對於原判決究
竟如何違背法令，並未依卷內訴訟資料為具體之指摘，或徒憑己
意，就屬原審採證認事職權之適法行使，及原判決已說明事項，
任意指摘為違法，自非適法之第三審上訴理由。(二)量刑輕重係屬
事實審法院得依職權自由裁量之事項，原判決已斟酌刑法第五十
七條各款所列情狀而未逾法定刑度，即不得遽指為違法。又適用
刑法第五十九條酌減其刑與否，法院本屬有權斟酌決定，原審未
依該規定減輕其刑，自無違法可言，不得據為上訴第三審之理由
。原判決理由謂附表二、三部分應分論併罰，附表四、七、八販
賣第二級毒品部分，均無情輕法重，不得適用刑法第五十九條規
定酌減其刑，而以第一審判決適用法條不當，予以撤銷，自無不
利益變更禁止原則之適用，於法並無不合，自無上訴意旨(四)所指
之違誤。上訴意旨所指，或對於原判決究竟如何違背法令，並未
依卷內訴訟資料為具體之指摘，或徒憑己意，就屬原審採證認事
職權之適法行使，及原判決已說明事項，任意指摘為違法，核與
法律規定得為第三審上訴理由之違法情形，均不相適合，應認其
上訴違背法律上之程式，予以駁回。
據上論結，應依刑事訴訟法第三百九十五條前段，判決如主文。
中    華    民    國  一○○  年    五    月   十九   日
                      最高法院刑事第十庭
                          審判長法官  黃  一  鑫  
                                法官  張  春  福  
                                法官  林  勤  純  
                                法官  陳  國  文  
                                法官  宋  明  中  
本件正本證明與原本無異
                                      書  記  官  
中    華    民    國  一○○  年    五    月  二十四  日
                                                      K